【裁判字號】    98,上訴,1589
【裁判日期】    990111
【裁判案由】    妨害性自主
【裁判全文】
臺灣高等法院高雄分院刑事判決        98年度上訴字第1589號
    上  訴  人
    即  被  告  甲○○
    選任辯護人  戴慕蘭  律師
上列上訴人因妨害性自主案件，不服臺灣高雄地方法院98年度訴
字第653 號中華民國98年10月6 日第一審判決（起訴案號：臺灣
高雄地方法院檢察署97年度偵字第27056 號），提起上訴，本院
判決如下：
     主  文
原判決撤銷。
甲○○無罪。
    理  由
一、公訴意旨略以：被告甲○○於民國97年9 月11日晚間10時許
    ，騎乘機車在高雄縣林園鄉林內村林內公園內，見0000-000
    0 （姓名、年籍詳卷，下稱Ａ女）經過，竟基於強制性交之
    犯意，將Ａ女強拉進公園內，先脫自己所著褲子，又強脫Ａ
    女褲子後，將陰莖插入Α女陰道內抽動，對Α女強制性交1
    次。未幾，Α女之夫0000-0000 Ａ（姓名年籍詳真實姓名對
    照表，下稱Ｂ男）因Α女外出未回，乃出外尋找，至上開公
    園時，發現甲○○身體趴在Α女身上，頭部匍伏Α女胸部附
    近，身體在動，狀似進行性行為，Ｂ男見狀乃大喊：「不要
    走」，甲○○聞聲未及射精，馬上起身騎乘機車逃離現場，
    倉惶間並將所穿著拖鞋1 隻遺留現場。嗣Α女經社工人員陪
    同下報警處理而查悉上情。因認被告甲○○有犯刑法第222
    條第1 項之加重強制性交罪嫌云云。
二、按犯罪事實應依證據認定之，無證據不得認定犯罪事實，刑
    事訴訟法第154條第2項定有明文。又認定犯罪事實所憑之證
    據，雖不以直接證據為限，間接證據亦包括在內；然而無論
    係直接或間接證據，其為訴訟上之證明，須於通常一般之人
    均不致有所懷疑，而得確信其為真實之程度者，始得據為有
    罪之認定，倘其證明尚未達到此一程度，而有合理性之懷疑
    存在時，即難為有罪之認定。再者，告訴人之告訴係以使被
    告受刑事訴追為目的，是其陳述是否與事實相符，仍應調查
    其他證據以資審認，此有最高法院52年台上字第1300號、76
    年度台上字第4986號判例可資參照。
三、本件公訴人認被告甲○○涉有前開加重強制性交罪嫌，無非
    係以告訴人Α女之指訴、證人Ｂ男之證供暨有搜索扣押筆錄
    、扣押物品清單及照片11張等在卷可稽等為論據。
四、訊據上訴人即被告甲○○於警詢、偵查中、原審及本院審理
    時，均矢口否認曾對Ａ女為性交之行為，辯稱：我在上開時
    間至林內公園獨坐路旁時，適Ａ女走近向我借錢，並逕自伸
    手挖我褲袋，我因用手撥開而造成Ａ女跌倒，乃伸手欲拉起
    Ａ女，卻適為Ｂ男撞見致生誤會等語，並引用卷附內政部警
    政署刑事警察局97年10月22日刑醫字第0970142977號，即記
    載該局就案發後採得Ａ女陰道、肛門、指甲、唾液等處之抹
    片，及所著內褲等檢體進行鑑驗，作成並未發現精子細胞，
    亦未檢得達到定量程度男性ＤＮＡ等結論之鑑驗書為據。
五、經查：
  (一)被告甲○○與告訴人Ａ女及其夫Ｂ男均為上開現場林內公園
    附近之居民，並均相識，告訴人Ａ女因罹有中度智能障礙而
    領有殘障手冊，於前揭時地因深夜單獨外出而為其夫，即證
    人Ｂ男在上開現場尋獲時，適倒臥於草叢之間，並與被告甲
    ○○有肢體接觸，經Ｂ男大聲斥喝，被告乃急忙起身騎車駛
    離，惟除左腳仍穿著原本所穿「夾腳拖鞋」外，右腳則誤將
    Ａ女所穿其中1 隻「套式拖鞋」穿回等情，除據被告甲○○
    於警詢、偵查中及原審審理時供述、證人即告訴人Ａ女、證
    人Ｂ男於偵查中及原審審理時證述在卷，復有載明Ａ女因罹
    有中度智障而獲發之殘障手冊1 份（警卷第23頁）、記載在
    被告住處扣得左腳「夾腳拖鞋」1 隻之警製扣押物品目錄表
    1 紙（警卷第14頁），及呈現上開現場、拖鞋（含分別自被
    告住處扣得左腳部分，及因遺留現場而為Ａ女於報案時暫時
    穿用其右腳部分之同一雙夾腳拖鞋）等物之採證照片11幀（
    警卷第28頁至第32頁）附卷可稽，堪信為真。
  (二)然Ａ女與被告於案發當時跌倒在地上，其2 人所為究竟何事
    ？是否被告確實在對Ａ女為性交行為？當時之真實情況如何
    ？據Ａ女於警詢時指稱：「甲○○將我壓在公園地上，甲○
    ○將褲子脫掉再把我褲子脫掉。」（請Ａ女用偵訊娃娃演繹
    當時情形，Ａ女用男娃娃壓住女娃娃，脫男娃娃褲子到膝蓋
    ，女娃娃褲子也脫到膝蓋，男娃娃的生殖器放在女娃娃生殖
    器上，雙手伸入女娃娃衣服內摸胸部乳房）、「（甲○○當
    時穿著如何？）白色圓領、長褲、顏色我不會說，被告長的
    中中的（中等身材），皮膚普通顏色、頭髮短短的‧‧。」
    等語（見警卷第1 頁背面至第4 頁），嗣於原審98年7 月14
    日審理時則證稱：「當天我去買東西回來，被告拉我到林內
    公園裏面，被告把我褲子脫下，之後被告脫自己的褲子，被
    告有將他的性器官接觸、並放入我的性器官，並且還有親我
    的嘴巴。」、「（被告脫你的褲子是全部脫或脫一半？）全
    部脫。」等語（見原審98年度訴字第653 號案卷〔下稱原審
    卷(一)〕第29頁、第31頁），則Ｂ男則於原審98年7 月14日審
    理時結證稱：「（你在公園發現被告跟你太太時，其等2人
    穿著情形如何？）被告有穿短褲，我出聲喊的時候被告起身
    逃跑，我太太的外褲沒穿，但內褲有穿。」、「（被告有穿
    短褲，是什麼短褲？）有鬆緊帶的短褲，不必繫皮帶。」等
    語（見原審卷(一)第35頁），可見Ａ女就被告是先脫何人褲子
    ？褲子是全脫或脫一半？先後所述不一，且就被告當天是穿
    長褲或短褲？亦與Ｂ男所述歧異，故不得以Ａ女與Ｂ男歧異
    之證詞作為認定被告之證據。
  (三)被害人Ａ女於原審98年7 月14日審理時結證稱：「（被告與
    你發生性關係的時間多長？）沒多久，約十分鐘。」等語（
    見原審卷(一)第31頁），然案發後約4 小時，長庚紀念醫院高
    雄分院即對Ａ女之陰道、外陰部、口腔等身體多處部位採集
    微物檢驗，而Ａ女於受檢及警詢時均表示未沖洗身體或以衛
    生紙擦拭，則被告於未戴保險套情況下（Ａ女於警詢時已證
    述），將其生殖器插入Ａ女陰道性交約10分鐘，又用手搓揉
    Ａ女胸部及親其嘴（Ａ女於原審之證述，見原審卷第29頁）
    ，此之過程必可採集到被告之ＤＮＡ跡證，然內政部警政署
    刑事警察局鑑定結果，上開Ａ女身體及衣物等部位均未經發
    現有精子及足以定量之男性ＤＮＡ反應，有該局97年10月22
    日刑醫字第0970142977號鑑驗書1 份在97年度偵字第27056
    號案卷〔下稱偵卷(一)〕偵查卷(一)第23頁足考，顯與常情有違
    ，可見Ａ女之指訴與事實不符，不足採信。
  (四)至於Ａ女所穿之「套式拖鞋」，與被告所穿之「夾腳拖鞋」
    ，外型差異很大，果如被告倉促逃離而誤穿Ａ女所穿之「套
    式拖鞋」其中1 隻，另1 腳則穿自己之「夾腳拖鞋」，Ａ女
    稍後離去時只好穿自己之「套式拖鞋」1 隻，另外1 腳則穿
    被告之「夾腳拖鞋」，此有Ａ女1 腳穿「套式拖鞋」1 腳穿
    被告之「夾腳拖鞋」之照片1 幀在警卷第28頁右下角可憑，
    既然1 雙「套式拖鞋」及1 雙「夾腳拖鞋」均被被告及Ａ女
    各穿1 腳離去，理應已無拖鞋可遺留在現場，然為何在案發
    現場仍遺留被告之1 隻夾腳拖鞋（林園分局警方扣押物品目
    錄表，見警卷第14頁）？其中過程如何？豈不令人起疑！
  (五)綜上所述，足見被告前開所辯，應屬可採，從而公訴人所持
    之前開論據，均無法採為認定被告犯罪之證據；此外，復查
    無其他積極證據足資證明被告有何加重強制性交之犯行，揆
    之上開法條規定及判例意旨，被告被訴加重強制性交罪自屬
    不能證明，自應諭知被告無罪之判決。
六、原審未詳為推求，遽為被告甲○○論罪科刑之判決，即有未
    恰。被告執此理由上訴，指摘原判決不當，為有理由，自應
    由本院將原判決予以撤銷改判，並另諭知被告無罪之判決。
據上論結，應依刑事訴訟法第369 條第1 項前段、第364 條、第
301 條第1 項，判決如主文。
本案經檢察官陳國全到庭執行職務。
中    華    民    國    99    年    1     月    11    日
                  刑事第二庭  審判長法  官  林正雄
                                    法  官  陳啟造
                                    法  官  黃壽燕
以上正本證明與原本無異。
被告不得上訴。
檢察官如不服本判決應於收受本判決後10日內向本院提出上訴書
狀，其未敘述上訴理由者，並得於提起上訴後10日內向本院補提
理由書狀（均須按他造當事人之人數附繕本）「切勿逕送上級法
院」。
中    華    民    國    99    年    1     月    11    日
                                    書記官  齊椿華

司法院資訊處製作；財團法人民間司法改革基金會備份。
